臺灣高雄地方法院刑事判決　　　　　　　　　　　　　九十年度交易字第七五九號
　　公　訴　人　臺灣高雄地方法院檢察署檢察官
　　被　　　告　甲○○
右列被告因公共危險案件，經檢察官聲請簡易判決處刑（九十年度偵字第一八五八七
號），經本院高雄簡易庭認不宜以簡易判決處刑，移由請本院刑事庭依普通程序審理
，本院判決如左：
    主    文
甲○○服用酒類，不能安全駕駛動力交通工具而駕駛，處拘役肆拾日，如易科罰金，
以佰元折算壹日。
    事    實
一、甲○○自民國九十年九月二十九日上午五時許飲用酒類，明知其已因服用酒類，
    達不能安全駕駛動力交通工具之程度，竟仍於同日下午四時二十五分許，駕駛林
    易璋所有、車牌號碼ＺＢ二八四二號動力交通工具自用小客車，沿國道中山高速
    公路由北向南方向行駛，行經三六二公里四００公尺處，原應注意車前狀況並與
    前車之間保持隨時可以煞停之距離，而當時天氣陰、日間自然光線、視距良好、
    國道高速公路濕潤平直、無缺陷及障礙，依其智識、能力又無不能注意之情事，
    詎甲○○因服用酒類，注意力降低而疏未注意，自後追撞在同一車道同向行駛、
    由張泰源駕駛之車牌號碼ＸＷ七三一一號自用小客車，致張泰源駕駛之車牌號碼
    ＸＷ七三一一號自用小客車再自後追撞前方邱梅雪所有、由宋煥生駕駛、車牌號
    碼ＷＧ三八九九號自用小客車；嗣經員警據報前往處理，並對甲○○進行酒精濃
    度測試，甲○○於同日下午六時四分許之呼氣酒精濃度為０‧五二亳克＼公升，
    因而發覺上情。
二、案經國道高速公路警察局第五警察隊移送臺灣高雄地方法院檢察署檢察官聲請簡
    易判決處刑，經本院高雄簡易庭認不宜以簡易判決處刑，移由本院刑事庭審理。
    理    由
一、被告甲○○經合法傳喚，無正當理由未到庭，而其於警訊中固不否認自九十年九
    月二十九日上午五時許飲用酒類，仍於同日下午四時二十五分許，駕駛林易璋所
    有、車牌號碼ＺＢ二八四二號動力交通工具自用小客車，沿國道中山高速公路由
    北向南方向行駛，行經三六二公里四００公尺處，自後追撞在同一車道同向行駛
    、由張泰源駕駛之車牌號碼ＸＷ七三一一號自用小客車，致張泰源駕駛之車牌號
    碼ＸＷ七三一一號自用小客車再自後追撞前方邱梅雪所有、由宋煥生駕駛、車牌
    號碼ＷＧ三八九九號自用小客車，嗣經員警據報前往處理，並對其進行酒精濃度
    測試，其於同日下午六時四分許之呼氣酒精濃度為０‧五二亳克＼公升等情，然
    矢口否認有因服用酒類，不能安全駕駛動力交通工具而駕駛之犯行，辯稱：當時
    係為閃避一車號不詳之黑色自用小客車，始變換至肇事之內側車道，不料內側車
    道車輛均在煞車減速中，始因不及煞車自後追撞前方張泰源駕駛之車牌號碼ＸＷ
    七三一一號自用小客車，致張泰源駕駛之車牌號碼ＸＷ七三一一號自用小客車再
    自後追撞前方邱梅雪所有、由宋煥生駕駛、車牌號碼ＷＧ三八九九號自用小客車
    云云。
二、經查：
（一）被告自九十年九月二十九日上午五時許飲用酒類，明知其已因服用酒類，達不
      能安全駕駛動力交通工具之程度，竟仍於同日下午四時二十五分許，駕駛林易
      璋所有、車牌號碼ＺＢ二八四二號動力交通工具自用小客車，沿國道中山高速
      公路由北向南方向行駛，行經三六二公里四００公尺處，自後追撞在同一車道
      同向行駛、由張泰源駕駛之車牌號碼ＸＷ七三一一號自用小客車，致張泰源駕
      駛之車牌號碼ＸＷ七三一一號自用小客車再自後追撞前方邱梅雪所有、由宋煥
      生駕駛、車牌號碼ＷＧ三八九九號自用小客車，嗣經員警據報前往處理，並對
      其進行酒精濃度測試，其於同日下午六時四分許之呼氣酒精濃度為０‧五二亳
      克＼公升之事實，除其中被告是否已因飲用酒類達不能安全駕駛動力交通工具
      程度一節外，業據被告於警訊中坦認不諱，核與張泰源、宋煥生供陳情節及道
      路交通事故調查報告表、酒精濃度檢測單、舉發違反交通管理事件通知單、刑
      法第一百八十五條之三案件測試觀察紀錄表所載相符；其中被告於肇事後之九
      十年九月二十九日下午六時四分許，呼氣酒精濃度為０‧五二亳克＼公升，亦
      經現場處理員警當場觀察、測試後記載明確，有酒精濃度檢測單、刑法第一百
      八十五條之三案件測試觀察紀錄表附卷可稽；而當時天氣陰、日間自然光線、
      視距良好、國道高速公路濕潤平直、無缺陷及障礙，依其智識、能力又無不能
      注意之情事，亦據國道高速公路警察局據報處理之員警觀察、記載明確，有道
      路交通事故調查報告表在卷可考。
（二）按刑法第一百八十五條之三規定所謂「不能安全駕駛」，係抽象危險犯，並不
      以發生具體危險為必要，對於呼氣酒精濃度已達每公升０．五五毫克（０．五
      五亳克＼公升）以上，肇事率為一般正常人之十倍，認為已達不能安全駕車之
      標準，此業經法務部八十八年五月十八日以法八八檢字第００一六六九號函告
      週知，應為絕對不能安全駕駛動力交通工具；而就醫學文獻所知，酒精對人體
      造成之影響，於呼氣時酒精濃度達每公升０‧二五毫克（約合體內血液中酒精
      濃度五０亳克＼公升或百分之零點零五）即會輕度中毒，造成輕度協調功能降
      低，呼氣酒精濃度達每公升０‧五毫克時（約合體內血液中酒精濃度一００亳
      克＼公升或百分之零點一）屬輕到中度中毒症狀，出現反應較慢、感覺減低、
      影響駕駛之狀況，又食後飲酒後約五十一分鐘，其體內血液酒精濃度可達最高
      ，呼氣酒精濃度亦達最高，其後再以平均每小時０‧０八亳克＼公升之速率代
      謝，此亦經本院職權函內政部警政署刑事警察局查證明確，有內政部警政署刑
      事警察局（九十一）刑鑑字第一一七一八號覆函暨換算說明資料、刑事警察局
      鑑識科科長、技士翁景惠、王光全、何敏群、翁景惠合著之「臺灣地區國人飲
      酒量與呼氣、血液、尿液、唾液酒精濃度間關連之研究」一文在卷可資佐憑，
      復有行政院國軍退除役官兵輔導委員會臺北榮民總醫院八十八年八月五日（八
      八）北總內字第二六八六八號函、八十八年十月二十六日（八八）院賓文廉字
      第一三四０七號臺灣高等法院函附台北醫學院附設醫院精神科主任蔡尚穎「酒
      精對人體生理與行為之影響」一文可資參佐。本件被告肇事後之九十年九月二
      十九日下午六時四分許之呼氣酒精濃度為０‧五二亳克＼公升，業如前述，其
      呼氣酒精濃度已逾０‧二五毫克＼公升之標準，達輕度中毒、輕度協調功能降
      低程度，且本件被告追撞張泰源駕駛之車牌號碼ＸＷ七三一一號自用小客車，
      致張泰源駕駛之車牌號碼ＸＷ七三一一號自用小客車再自後追撞前方邱梅雪所
      有、由宋煥生駕駛、車牌號碼ＷＧ三八九九號自用小客車時，張泰源及宋煥生
      均在原車道上依原正常速度平直行駛，前方並無塞車或減速情形，此經張泰源
      及宋煥生指述纂詳，有國道公路警察局交通事故調查筆錄可稽，參諸被告於肇
      事後約一個半鐘頭後，呼氣酒精濃度仍高達０‧五二亳克＼公升，而呼氣酒精
      濃度消退率約為每小時０‧０八亳克＼公升，有前開資料可據，是被告肇事時
      呼氣酒精濃度已逾每公升０．五五毫克，被告已因酒後注意力及反應力降低，
      非唯未能正確判斷前方車輛之遠近，且未能適時為減速、煞車之應變反應，而
      追撞由張泰源駕駛之車牌號碼ＸＷ七三一一號自用小客車，致張泰源駕駛之車
      牌號碼ＸＷ七三一一號自用小客車再自後追撞前方邱梅雪所有、由宋煥生駕駛
      、車牌號碼ＷＧ三八九九號自用小客車，亦即被告肇事當時，已達不能安全駕
      駛之程度，殆無疑義。
（三）是被告所辯，要屬卸責之詞，洵無可採，本件事證已臻明確，被告犯行堪以認
      定，應依法論科。
四、核被告所為，均係犯刑法第一百八十五之三條服用酒類不能安全駕駛動力交通工
    具而駕駛罪。爰審酌被告並無前科、素行良好，而酒精成分對人之意識能力具有
    不良影響，超量飲酒後會導致對週遭事務之辨識及反應能力較平常狀況薄弱，被
    告服用酒類達不能安全駕駛之程度，竟仍駕駛汽車於道路上行駛，對一般往來之
    人車均生高度危險性，實有可罰，且其犯後均猶否認犯行、飾詞狡辯、顯無悔意
    等一切情狀，量處如主文所示之刑，並諭知如易科罰金之折算標準。
五、被告經合法傳喚無正當理由不到庭，本院認本件為應科拘役之案件，故不待其陳
    述逕行判決。
據上論斷，應依刑事訴訟法第四百五十二條、第二百九十九條第一項前段、第三百零
六條，刑法第一百八十五之三條、第四十一條第一項，罰金罰鍰提高標準條例第二條
，判決如主文。
本案經檢察官郭昭吟到庭執行職務。
中　　　華　　　民　　　國　　九十一　　年　　　三　　　月　　 十五 　　日
                              臺灣高雄地方法院交通法庭
                                      法　官
